臺灣高雄地方法院民事裁定　　　　　　　95年度破字第166號
聲　請　人　甲○○
上列當事人聲請宣告破產事件，本院裁定如下：
    主  文
聲請駁回。
聲請程序費用由聲請人負擔。
    理  由
一、聲請意旨略以：聲請人自幼肢障，為自力更生，任職於華泰
    電子股份有限公司，但收入微薄，為能增加收入，乃將積蓄
    投資股票，結果失利，損失大筆金錢。嗣聲請人為維持生活
    與信用，不得已陸續向如附表所示之金融機構辦理現金卡、
    信用卡以預支現金週轉，導致陷入以卡養卡，以債養債之地
    步，所背負債務金額高達新台幣（下同）2,218,766 元，而
    聲請人僅資產現金320,000 元及任職於華泰電子股份有限公
    司之每月薪資約21,000元，有資產不能清償債務之應為聲請
    宣告破產之情形，爰依破產法之規定，聲請宣告破產等語。
二、按破產管理人之報酬為財團費用；破產人及其家屬之必要生
    活費，視為財團費用。財團費用及財團債務，應先於破產債
    權，隨時由破產財團清償之。破產宣告後，如破產財團之財
    產不敷清償財團費用及財團債務時，法院因破產管理人之聲
    請，應以裁定宣告破產終止，破產法第95條第1項第3款、同
    條第2項、第97條、第148條分別定有明文。又破產法第57條
    規定，債務人不能清償債務者，固得宣告破產，然依上開破
    產法第148 條規定之旨趣，如債務人之財產不敷清償破產財
    團費用及財團債務時，即應認無宣告破產之實益，最高法院
    86年度臺抗字第479 號裁定可資參照。是以破產程序，乃債
    務人無力對全體債權人清償債務時，由法院介入，強制將債
    務人之全部財產依一定程序為變價及分配，使全體債權人得
    以公平受償之程序。故債務人之財產如可預見不敷清償破產
    財團費用及財團債務，致使多數債權人之普通債權無法獲得
    公平滿足，即無宣告破產之實益，而如仍進行破產程序，顯
    與破產制度之本旨及目的有違，即不應准許。再按，宣告破
    產後，係在法院之監督下，強制將債務人之財產為變價，用
    以分配清償債權，而依破產法第149 條規定，破產債權人依
    調協或破產程序已受清償者，其債權未能受清償之部分，請
    求權視為消滅之效果。故破產宣告，於現行法規下，債務人
    僅須為部分清償，即可使其在破產宣告前所發生之債權全部
    發生免責之效力，對債權人之影響自屬重大，則在此制度之
    運作下，如何在債務人重生機能及債權人權益保障間取得平
    衡，以避免債務人利用破產制度免除債務而引發道德危險，
    並維護經濟秩序之穩定及交易安全之信賴，即應詳實審酌是
    否符合破產之要件。
三、經查，聲請人所積欠債權人及債權額分別如附表所示，有如
    附表所示金融機構之回函及原告陳報狀在卷可稽，堪認至96
    年1月26日止，聲請人之負債至少即為2,175,571元。次查聲
    請人除其所主張之現金320,000 元及每月21,000元之薪資外
    ，並無其他財產及收入等情，業據聲請人陳明在卷，並有94
    年度稅務電子閘門財產所得調件明細表1 份在卷可查。是聲
    請人主張其資產及所得顯已不能清償其債務，而有破產之原
    因乙節，尚堪採信。
四、惟依現行破產執行程序之實務狀況，破產管理人報酬至少約
    需50,000元，可知本院如宣告聲請人破產，聲請人至少應支
    出破產管理人之報酬50,000元。又破產程序需召開債權人會
    議、出售資產、分配破產財團等，通常無法迅速終結，本院
    審酌本件聲請人之財產為現金存款，惟債權人數眾多且不同
    意聲請人宣告破產等各情以觀，估計倘若宣告聲請人破產，
    至少應需費時一年半之程序期間。而聲請人現有共同生活之
    父母親各一位，有戶籍謄本在卷可查（本院卷第15頁），連
    同聲請人在內，共有三名人員，復依行政院主計處公布之94
    年度家庭收支調查報告記載，高雄市平均每戶人數3.33人，
    平均消費支出為713,119 元，每人每年平均消費支出約為21
    4,150 元（計算式：71311 9/3.33＝214150元，元以下四捨
    五入），則若宣告聲請人破產，於破產處理期間聲請人及其
    家屬所應支出之必要生活費用，即為963,675 元（214150*3
    *1.5＝963675）。從而，上開應構成破產財團費用之破產管
    理人之報酬及聲請人與其家屬之必要生活費，合計至少為1,
    013,675 元（963675 +50,000＝0000000） 。
五、綜上堪知，若聲請人於破產宣告後，其現有之財產縱有現金
    320,000 元及預期收入之薪資378,000 元（以破產程序期間
    一年半計算，為21000*18＝378000），經扣除破產管理人之
    報酬及聲請人與家屬之生活費用合計1,013,675 元後，仍無
    餘額可供構成破產財團，揆諸首開說明及破產法第148 條之
    意旨，聲請人聲請宣告破產即無實益，自應予以駁回。
六、依破產法第5條、民事訴訟法第95條、第78條裁定如主文。
中　　華　　民　　國　　96　　年　　4 　　月　　24　　日
                  民事第七庭法　官　林勇如
正本係照原本作成。
如對本裁定抗告須於裁定送達後10日內向本院提出抗告狀。
中　　華　　民　　國　　96　　年　　4 　　月　　24　　日
                            書記官　吳韻芳
┌───┬──────┬─────┬─────┬────┐
│編 號 │債權人名稱  │ 債 權 額 │  依 據   │ 備  註 │
│      │            │（新台幣）│          │        │
├───┼──────┼─────┼─────┼────┤
│1     │台北富邦商業│236,171元 │95年11月20│聲請人陳│
│      │銀行        │          │日陳報狀（│報293,11│
│      │            │          │本院卷第33│2元     │
│      │            │          │）頁      │        │
├───┼──────┼─────┼─────┼────┤
│2     │台新國際商業│819,595元 │台新銀行95│聲請人陳│
│      │銀行        │          │年11月16日│報819,59│
│      │            │          │台新總作服│5元     │
│      │            │          │分行字第09│        │
│      │            │          │000000000 │        │
│      │            │          │號函（本院│        │
│      │            │          │卷第43頁）│        │
├───┼──────┼─────┼─────┼────┤
│3     │中國信託商業│368,618元 │中國信託商│聲請人陳│
│      │銀行        │          │業銀行95年│報362,49│
│      │            │          │11月21日陳│2元     │
│      │            │          │報狀（本院│        │
│      │            │          │卷第47頁）│        │
├───┼──────┼─────┼─────┼────┤
│4     │日盛國際商業│240,651元 │日盛國際銀│聲請人陳│
│      │銀行        │          │行96年1月 │報223,76│
│      │            │          │26日日銀字│9元     │
│      │            │          │第00000000│        │
│      │            │          │00970號函 │        │
│      │            │          │（本院卷第│        │
│      │            │          │127頁）   │        │
├───┼──────┼─────┼─────┼────┤
│5     │香港商香港上│230,563元 │上海匯豐銀│聲請人陳│
│      │海匯豐銀行  │          │行96年1月 │報238,44│
│      │            │          │19日(九六)│6元     │
│      │            │          │港匯銀卡字│        │
│      │            │          │第07024號 │        │
│      │            │          │（本院卷第│        │
│      │            │          │199頁）   │        │
├───┼──────┼─────┼─────┼────┤
│6     │慶豐商業銀行│163,885元 │慶豐銀行95│聲請人陳│
│      │            │          │年11月10日│報167,77│
│      │            │          │(95)消卡43│1元     │
│      │            │          │3號函（本 │        │
│      │            │          │院卷第51頁│        │
│      │            │          │）        │        │
├───┼──────┼─────┼─────┼────┤
│7     │臺灣新光商業│46,088元  │96年1月22 │聲請人陳│
│      │銀行        │          │日(96)新光│報43,581│
│      │            │          │銀信卡字第│元      │
│      │            │          │0301號函本│        │
│      │            │          │院卷第102 │        │
│      │            │          │頁）      │        │
├───┼──────┼─────┼─────┼────┤
│8     │兆豐國際商業│70,000元  │聲請人陳報│聲請人陳│
│      │銀行        │          │          │報70,000│
│      │            │          │          │元      │
├───┼──────┼─────┼─────┼────┤
│合計  │            │2,175,571 │          │聲請人陳│
│      │            │元        │          │報2,218,│
│      │            │          │          │766元   │
└───┴──────┴─────┴─────┴────┘
